---
title: "Trabalho Final - AED - FGV"
author: "Johnny Correia Kung"
date: "`r Sys.Date()`"
output: pdf_document
---

# Trabalho Final AED - FGV

## Questões
  
1) Escolha 5 variáveis e apresente as seguintes medidas resumos: Q1, Q2, Q3, média, mínimo e máximo. Dica: função summary()
2) Mostre como as variáveis que você escolheu em (1) estão distribuídas, utilizando um boxplot. É possível identificar alguma que tenha comportamento aproximadamente Normal utilizando os boxplots. Caso positivo, quais são estas variáveis e por quê foi possível identificar o comportamento aproximadamente normal?
3) Apresente uma Matriz de Correlação com o respectivo heatmap entre todas as variáveis quantitativas.
4) É possível inferir que alguma dessas variáveis seja a causa da taxa de crimes nas cidades analisadas? Por quê?
5) Repita a análise realizada em (3), separando os dados por região. Houve alguma mudança, em termos de força e sentido da correlação entre as variáveis nesses grupos, em relação aos resultados de (3)?
6) Ordene o data set e apresente as 50 cidades mais violentas. Salve este resultado em um novo objeto
7) Apresente as 50 cidades MENOS violentas. Salve este resultado em um novo objeto 
8) Qual região possui mais cidades entre as 50 mais violentas? E entre as menos violentas? Apresente gráficos de barras para corroborar suas análises.
9) Repita o estudo de correlação realizado em (3) em cada um dos grupos acima (50 mais violentas e 50 menos violentas). Houve alguma mudança, em termos de força e sentido da correlação entre as variáveis nesses grupos, em relação aos resultados de (3)?
10) Crie uma variável “Total de crimes por 100 mil habitantes” em seu data set. Análise a correlação entre esta variável e as demais, bem como sua distribuição. Houve alguma diferença com relação a variável “Total de Crimes”?
11) Analise a distribuição de cada uma das variáveis por meio de um histograma ou gráfico de densidade. Quais são as variáveis que mais se aproximam da normalidade?
12) Faça transformações para aproximar a renda per capita de uma distribuição Normal. Mostre o novo gráfico de densidades desta variável transformada. Você consideraria que a nova variável é aproximadamente Normal? Por quê?
13) Utilizando a nova variável criada em (12), realize uma padronização dos dados e apresente quais são as cidades com renda percapita acima de 2σ e abaixo de −2σ.

------

## Inicio do Trabalho  
    
```{r setup, include=FALSE}
# Instalar pacotes necessarios
install.packages("tidyverse")
install.packages("readxl")
install.packages("ggplot2")
install.packages("corrplot")

# Carregar pacotes
library(tidyverse)
library(readxl)
library(ggplot2)
library(corrplot)

```

### Análise de Dados de Crimes
**Questão 1: Medidas Resumo**

**Escolha 5 variáveis e apresente as seguintes medidas resumo: Q1, Q2, Q3, média, mínimo e máximo.**
  R: total de crimes, conclusão ensino médio, nível de pobreza, taxa de desempregados e renda per capita

```{r summary}
# Carregar os dados a partir de um arquivo Excel
dados_violencia_eua <- read_excel("C:/Users/johnn/Desktop/Johnny/MBA - FGV/Analise Exploratoria de Dados/dadostrabalho.xls")

# Mudar o nome das colunas para ficar mais legivel
names(dados_violencia_eua)[10] = "total_crimes"
names(dados_violencia_eua)[11] = "conclusao_ensino_medio"
names(dados_violencia_eua)[13] = "nivel_pobreza"
names(dados_violencia_eua)[14] = "desempregados"
names(dados_violencia_eua)[15] = "renda_per_capita"

nomes_colunas = c(names(dados_violencia_eua)[10], names(dados_violencia_eua)[11], names(dados_violencia_eua)[13], names(dados_violencia_eua)[14], names(dados_violencia_eua)[15])

# Selecionar 5 variáveis de interesse (substitua pelos nomes reais das variáveis)
variaveis_selecionadas <- dados_violencia_eua %>%
  select(total_crimes, conclusao_ensino_medio, nivel_pobreza, desempregados, renda_per_capita)

# Obter medidas resumo usando a função summary()
summary_stats <- summary(variaveis_selecionadas)
print(summary_stats)

```

**Questão 2: Boxplot das Variáveis**

**Mostre como as variáveis que você escolheu em (1) estão distribuídas, utilizando um boxplot.**
R: Apenas as variáveis Conclusão e Desempregados apresentam uma distribuição normal via análise de boxplots, pelos motivos de simetria da caixa plotada e da baixa quantidade de outliers (em relação a quantidade total de dados), também pela proximidade entre a média e a mediana (característica de curvas normais)

```{r boxplot}

# Criar boxplot para cada variavel selecionada usando um loop
i = 1

for (variavel in variaveis_selecionadas){
  # print(variavel)
  plot <- ggplot(variaveis_selecionadas, aes(y = variavel)) +
  geom_boxplot(fill = "skyblue", color = "black") +
  labs(title = paste("Boxplot da Variável", nomes_colunas[i]), y = "Valores") +
  theme_minimal()

  print(plot)
  i = i + 1
}

```

### Questão 3: Matriz de Correlação e Heatmap

**Apresente uma Matriz de Correlação com o respectivo heatmap entre todas as variáveis quantitativas.**

```{r correlation}

# Calcular a matriz de correlação
matriz_correlacao <- cor(variaveis_selecionadas, use = "complete.obs")

# Criar o heatmap usando o pacote corrplot
corrplot(matriz_correlacao, method = "color", col = colorRampPalette(c("red", "white", "blue"))(200),
         type = "upper", order = "hclust", tl.col = "black", tl.srt = 45,
         addCoef.col = "black",
         number.cex = 0.7, 
         diag = FALSE)

```

### Questão 4:

**É possível inferir que alguma dessas variáveis seja a causa da taxa de crimes nas cidades analisadas? Por quê?**
R: Das variáveis que eu escolhi, não é possível aferir que elas estão fortemente relacionadas à taxa de crimes, pois as maiores correlações positivas são conclusão do ensino médio e nivel de pobreza, porém seus valores não ultrapassam 0,52 de correlação, que não caracteriza uma forte correlação positiva

### Questão 5:

**Repita a análise realizada em (3), separando os dados por região. Houve alguma mudança, em termos de força e sentido da correlação entre as variáveis nesses grupos, em relação aos resultados de (3)?**

```{r correlation5}

# Adicionar dados de região aos dados existentes

variaveis_selecionadas_regiao <- dados_violencia_eua %>%
  select(total_crimes, conclusao_ensino_medio, nivel_pobreza, desempregados, renda_per_capita, região)

# Calcular a matriz de correlação
matriz_correlacao_mais_regiao <- cor(variaveis_selecionadas_regiao, use = "complete.obs")

# Criar o heatmap usando o pacote corrplot
corrplot(matriz_correlacao_mais_regiao, method = "color", col = colorRampPalette(c("red", "white", "blue"))(200),
         type = "upper", order = "hclust", tl.col = "black", tl.srt = 45,
         addCoef.col = "black", 
         number.cex = 0.8,
         diag = FALSE)

```

### Questão 6:

**Ordene o data set e apresente as 50 cidades mais violentas. Salve este resultado em um novo objeto**

```{r order6}

# Ordenar dataset por número de crimes
cidades_mais_violentas <- dados_violencia_eua %>%
  arrange(desc(total_crimes)) %>%
  head(50)

# Visualizar as 50 cidades mais violentas
cidades_mais_violentas

```

### Questão 7:

**Apresente as 50 cidades MENOS violentas. Salve este resultado em um novo objeto **

```{r order7}

# Ordenar dataset por número de crimes de forma crescente
cidades_menos_violentas <- dados_violencia_eua %>%
  arrange(total_crimes) %>%
  head(50)

# Visualizar as 50 cidades menos violentas
cidades_menos_violentas


```

### Questão 8:

**Qual região possui mais cidades entre as 50 mais violentas? E entre as menos violentas? Apresente gráficos de barras para corroborar suas análises.**
R: Analisando os gráficos gerados, é possível ver que a região nordeste (NE) é a região menos violenta dos EUA, enquanto a região sul (S) é a mais violenta dos EUA

```{r join}

# Criar nomes das regiões
nomes_regioes <- c('NE', 'NC', 'S', 'W')

# Função para substituir números por nomes de regiões
substituir_nomes <- function(df, nomes_regioes) {
  df %>%
    mutate(região = factor(região, levels = 1:length(nomes_regioes), labels = nomes_regioes))
}

# Contando regiões entre as cidades mais violentas
regiao_mais_violentas <- cidades_mais_violentas %>%
  count(região) %>%
  substituir_nomes(nomes_regioes) %>%
  arrange(desc(n))

# Contando regiões entre as cidades menos violentas
regiao_menos_violentas <- cidades_menos_violentas %>%
  count(região) %>%
  substituir_nomes(nomes_regioes) %>%
  arrange(desc(n))

# Plotando gráficos de barras
ggplot(regiao_mais_violentas, aes(x = reorder(região, n), y = n, fill = região)) +
  geom_bar(stat = "identity") +
  theme_minimal() +
  labs(title = "Distribuição Regional das 50 Cidades Mais Violentas",
       x = "Região",
       y = "Número de Cidades")+
  coord_flip()

ggplot(regiao_menos_violentas, aes(x = reorder(região, n), y = n, fill = região)) +
  geom_bar(stat = "identity") +
  theme_minimal() +
  labs(title = "Distribuição Regional das 50 Cidades Menos Violentas",
       x = "Região",
       y = "Número de Cidades") +
  coord_flip()

```

### Questão 9:

**Repita o estudo de correlação realizado em (3) em cada um dos grupos acima (50 mais violentas e 50 menos violentas). Houve alguma mudança, em termos de força e sentido da correlação entre as variáveis nesses grupos, em relação aos resultados de (3)?**
R: Olhando as matrizes de correlação, não houve nenhum aumento de correlação, pelo contrário, a força da correlação diminuiu ainda mais, ou seja, seu valor em módulo absoluto ficou menor (mais próxima de 0)

```{r correlation9}

# Extrair nomes das variáveis como vetor de caracteres
nomes_variaveis <- variaveis_selecionadas_regiao$região

# Calcular a matriz de correlação para as 50 cidades mais violentas
matriz_correlacao_mais_violentas <- cidades_mais_violentas %>%
  select(all_of(nomes_variaveis)) %>%
  select(where(is.numeric)) %>%  # Seleciona apenas colunas numéricas
  cor(use = "complete.obs")

# Calcular a matriz de correlação para as 50 cidades menos violentas
matriz_correlacao_menos_violentas <- cidades_menos_violentas %>%
  select(all_of(nomes_variaveis)) %>%
  select(where(is.numeric)) %>%  # Seleciona apenas colunas numéricas
  cor(use = "complete.obs")

# Comparação das correlações
lista_matrizes <- list(
  MaisViolentas = matriz_correlacao_mais_violentas,
  MenosViolentas = matriz_correlacao_menos_violentas
)

# Exibir a lista de matrizes
print(lista_matrizes)

```

### Questão 10:

**Crie uma variável “Total de crimes por 100 mil habitantes” em seu data set. Análise a correlação entre esta variável e as demais, bem como sua distribuição. Houve alguma diferença com relação a variável “Total de Crimes”?**
R: A principal mudança vista nas correlações é que a correlação perdeu bastante força com a população, movimento já esperado pois estamos diminuindo bastante a quantidade vista (500 mil habitantes agora representam 5)
Também vemos o formato da distribuição mudar de geométrica (total_crimes) para um formato mais próximo de uma distribuição normal (crimes_por_100mil)

```{r new_variable}

# Atribuir x4 como população

names(dados_violencia_eua)[5] = "população"

# Criar variável "Total de crimes por 100 mil habitantes"
dados_violencia_eua <- dados_violencia_eua %>%
  mutate(crimes_por_100mil = (total_crimes / população) * 100000)

# Matriz de correlação incluindo a nova variável
cor_matrix_completa <- cor(dados_violencia_eua %>% select_if(is.numeric), use = "complete.obs")

# Plotar heatmap
corrplot(cor_matrix_completa, method = "color", tl.cex = 0.8)

# Analisar distribuição da nova variável usando uma linha de densidade
ggplot(dados_violencia_eua, aes(x = crimes_por_100mil)) +
  geom_density(fill = "lightblue", alpha = 0.3, color = "darkblue") +
  theme_minimal() +
  labs(
    title = "Distribuição de Crimes por 100 mil Habitantes",
    x = "Crimes por 100 mil Habitantes",
    y = "Densidade"
  )


```

### Questão 11:

****